【裁判字號】    94,訴,32
【裁判日期】    950119
【裁判案由】    違反毒品危害防制條例
【裁判全文】
臺灣臺南地方法院刑事判決                94年度訴字第32號
公  訴  人  臺灣台南地方法院檢察署檢察官
被      告  乙○○
                      樓
                    現另案在臺灣臺南監獄執行中
指定辯護人  本院公設辯護人丙○○
上列被告因違反毒品危害防制條例案件，經檢察官提起公訴（93
年度偵字第11087號），本院判決如下：
    主  文
乙○○無罪。
    理  由
一、公訴意旨略稱：乙○○前曾因犯殺人罪，經最高法院判處有
    期徒刑十年，嗣經減刑為有期徒刑六年八月確定，其又另犯
    有盜匪、違反麻醉藥品管理條例、竊盜、偽藥、違反槍砲彈
    藥刀械管制條例等罪，分別經台灣板橋地方法院及台灣台北
    地方法院判處有期徒刑八年、七月、三年六月、九月、六月
    、三月確定，經裁定定其應執行之刑後入監執行及接續前案
    刑期之執行，於89年10月16日假釋出監，應至95年5月22日
    始執行期滿（不成立累犯），仍不知悔改，竟於假釋期間，
    基於販賣第二級毒品安非他命之概括犯意，連續多次，以其
    所有之0000000000號行動電話，作為販賣毒品之聯絡工具，
    販賣第二級毒品安非他命牟利，其販賣情形如下：
    (一)於90年初某日起至90年9月間止，在臺北縣泰山鄉某眷村
    等地點，以一包新臺幣（下同）一萬元之代價販賣安非他命
    與辛○○數次。(二)於90年3月間起至同年9月間止，在臺北縣
    樹林市○○街○段42號15樓住處，販賣安非他命與甲○○數
    次，每次一千元。其間(一)被告乙○○於不詳時地，依不詳管
    道，取得第二級毒品大麻一包（淨重9．5公克）之後，即未
    經許可而非法持有之。經警於90年9月6日上午5時許在臺北
    縣樹林市○○街○段42號15樓內，查獲乙○○所有之大麻1包
    、安非他命1包（毛重1．6公克）、供販賣毒品用之分裝袋
    15大包、電子磅秤1台。另於90年10月17日夜間8時許，警方
    發現乙○○與丁○○共乘一部白色喜美自小客車，正與林智
    強（騎機車載一不詳姓名女子）在臺北縣新莊市○○路與幸
    福路口交談，行跡可疑，乃上前盤查，乙○○見狀乃駕車衝
    撞警方後逃逸，（妨害公務部分，業經檢察官提起公訴），
    經當場逮捕之林智強於翌（18）日中午12時30分，帶警員至
    樹林市○○路94號2樓乙○○與丁○○同居住處查緝乙○○
    時，乙○○又乘隙逃逸，經丁○○同意警方執行搜索，查獲
    扣得小分裝袋4百個。因認被告涉犯毒品危害防制條例第4條
    第2項之販賣第二級毒品罪嫌及同條例第11條第2項持有第二
    級毒品罪嫌云云。
二、
  (一)按犯罪事實，應依證據認定之，無證據不得認定其犯罪事實
    ；又不能證明被告犯罪者，應諭知無罪之判決，刑事訴訟法
    第154條第2項、第301條第1項分別定有明文。次按事實之認
    定，應憑證據，如未能發現相當證據，或證據不足以證明，
    自不能以推測或擬制之方法，為裁判基礎；認定不利於被告
    之事實，須依積極證據，苟積極證據不足為不利於被告之事
    實認定時，即應為有利於被告之認定，更不必有何有利之證
    據；又認定犯罪事實所憑之證據，雖不以直接證據為限，間
    接證據亦包括在內；然而無論直接或間接證據，其為訴訟上
    之證明，須於通常一般之人均不致有所懷疑，而得確信其為
    真實之程度者，始得據為有罪之認定。最高法院40年台上字
    第86號、30年上字第816號、76年台上字第4986號分別著有
    判例可資參照。
  (二)按刑事訴訟法第161條已於91年2月8日修正公布，修正後同
    條第1項規定：檢察官就被告犯罪事實，應負舉證責任，並
    指出證明之方法。因此，檢察官對於起訴之犯罪事實，應負
    提出證據及說服之實質舉證責任。倘其所提出之證據，不足
    為被告有罪之積極證明，或其闡明之證明方法，無從說服法
    官以形成被告有罪之心證，基於無罪推定之原則，自應為被
    告無罪判決之諭知，最高法院著有92年度台上字第128號判
    例可資參照。
三、檢察官聲請傳喚之證人丁○○、證人戊○○、證人己○○經
    傳喚、拘提均未到庭，業經檢察官捨棄此三名證人。又(一)證
    人丁○○、甲○○於90年9月6日警詢時之證述，係被告以外
    之人於審判外之陳述，且被告不同意作為本案證據。(二)證人
    戊○○、己○○於90年10月18日於警詢之陳述，係被告以外
    之人於審判外之陳述，且被告不同意作為本案證據。(三)證人
    丁○○於90年9月6日、91年1月11日偵查中之陳述；證人甲○○於90年9月6日、90年9月27日偵查中之陳述；證人辛○○於90年9月6日、90年9月21日偵查中之陳述，均係以被告
    身分應訊，未經具結。以上證人之陳述，均經本院合議庭於
    94年6月30日審理期日時裁定認無證據能力，合先敘明。
四、本件公訴意旨認被告乙○○涉犯前揭罪嫌，無非係以：證人
    甲○○、庚○○於本院之證述、林智強於警詢所述，丁○○
    與庚○○90年8月22日簽訂之租賃契約書影本，及扣案之大
    麻一包（淨重九．五公克）、安非他命9包（毛重一．六公
    克）、分裝袋十五大包、電子磅秤一台、小分裝袋四百個等
    以為證據。且警察於臺北縣樹林市○○街○段42號15樓內查
    獲貝瑞塔改造手槍，業經判決確定認係被告所有云云。
五、訊據被告乙○○堅決否認有何犯行，辯稱：伊只是有拿安非
    命給甲○○吃，沒有販賣，伊和丁○○是男女朋友關係，但
    沒有同居，伊也沒有陪丁○○去向庚○○租房子，伊的身分
    證有遺失過，保安街查獲的電子秤、大麻、安非他命等物不
    是伊的等語。經查：
  (一)丁○○與庚○○90年8月22日簽訂之租賃契約書上立契約書
    人（乙方）下方有「乙○○」刪掉之痕跡（見90偵字第1479
    9號卷第32頁），且證人庚○○即房東到庭證稱「﹝檢察官
    問：此份契約書立約人（乙方）下乙○○之名字是何人所簽
    寫？﹞乙○○、丁○○這二個名字都是我寫的。」、「（審
    判長問：為何是你寫的？）我是根據他們交付的身分證上的
    姓名、身分證號碼寫的。（審判長問：為何乙○○名字後來
    會劃掉？）印象中本來是男的拿身分證給我寫，後來向該女
    子說，用妳的名字好了，所以我才用女孩子的身分證寫上丁○○。」等語（見本院卷(一)第249頁）。被告與丁○○為男
    女朋友關係，且租屋時同去之男子亦曾出示「乙○○」的身
    分證，已足證應是被告與丁○○同去租屋無疑。而被告辯稱
    身份證遺失已節，則未有何佐證可憑，自難採信。
  (二)惟被告雖與丁○○一同前去向庚○○承租臺北縣樹林市○○
    街○段42號15樓房屋，但並無任何證據足證被告是住於該處
    ，蓋證人林智強於警詢證稱「我於18日（90年10月）下午13
    時30分許，帶同警方前往樹林市○○路94號2樓，該處是乙○○和女友所承租的房子，我曾去過，但沒有進去過。」等
    語（見警詢筆錄第13頁）；證人甲○○則結證稱：「（辯護
    人問：你是否知道丁○○與乙○○住在一起？）不知道。（
    辯護人問：你知道乙○○住居何處？）我知道的就是（台北
    縣新莊市○○○路那邊，那時他是與他家人住在一起。」（
    見本院卷(一)第237頁）、「（檢察官問：在90年9月6日5時許
    ，當時你為何要到臺北縣樹林市○○街○段42號15樓此處？
    ）當時我要去問丁○○，因為乙○○的車子在我那邊，我使
    用完畢，要開還給乙○○，找不到乙○○，所以過去問丁○○。．．．（檢察官問：為何要找丁○○，問乙○○之所在
    ，他們二人何關係？）當時他們二人有在交往，算是男女朋
    友關係。（檢察官問：有無同居？）這個我就不太清楚了。
    ．．．（檢察官問；你向乙○○要安非他命的地點是在何處
    ？）台北縣新莊市○○路的住處。（檢察官問：你請乙○○
    轉讓安非他命的地點是在何處？）是在台北縣泰山鄉○○路
    那邊的眷村。」等語（見本院卷(一)第238至240頁）。如被告
    確住在臺北縣樹林市○○街○段42號15樓，何以證人所證被
    告住處或常出入之處均不在該址？而依前述證人庚○○、甲○○所言，可知被告之女友丁○○住於該址則屬確實無誤，
    何以公訴意旨認定該址查獲之大麻、安非他命等物為被告所
    有，而非案外人丁○○所有？卻未見公訴意旨舉證說明。僅
    憑被告與丁○○一同前去向庚○○租屋即遽認屋內物品均為
    被告所有，殊嫌率斷。至於被告所犯違反槍砲彈藥刀械管制
    條例乙案（本院93年度訴字第160號、台灣高等法院台南分
    院93年度上訴字第694號）固經法院認定在該址查扣之手槍
    為被告所有，然應只有該具體個案具有拘束力，尚不得據此
    推論本案之扣押物亦當然為被告所有。況該案所憑之證據乃
    被告女友丁○○於警詢中之證言，但丁○○於本案警詢、偵
    查中之供述業經本院認定無證據能力，已如前述，再查獲大
    麻、安非他命之處即丁○○住處，丁○○本身即為利害關係
    人，同時亦因涉嫌違反毒品危害防制條例案為檢察官偵查中
    ，其供述之真實性即頗有可疑，更不得以該槍砲案認定之事
    實作不利本案被告之推論。
  (三)又公訴意旨認被告販賣安非他命與盧國定及證人甲○○，然
    就販賣與盧國定部分並未見檢察官舉證以實其說，關於販賣
    與甲○○部分，業經甲○○到庭結證稱：「（檢察官問：你
    在90年9月6日左右期間施用的安非他命如何取得？）我要的
    。（檢察官問：是否有花錢買過？）不算是花錢買的，因為
    他是花壹仟元跟人家買回來，我要他轉讓給我，所以我拿壹
    仟元給他。．．．（檢察官問：根據你現在記憶所及，類似
    請乙○○轉讓安非他命給你的事情，是否還記得？）付壹仟
    元給他的次數約有1、2次，平時都是跟他要的，因為我與他
    做冷氣的大哥搬東西，當時乙○○也有跟他大哥在做，我知
    道他有在吸食，所以就跟他要，我所說的『要』就是沒有交
    付金錢給他。．．．（檢察官問：何時開始你有向乙○○要
    安非他命？）約在90年中那邊開始向他要，要到被查獲前約
    1個月左右。（檢察官問：何時拿壹仟元給乙○○要他轉讓
    安非他命？）90年7、8月間開始。我也不記得是跟他拿過1
    次或是2次，所以最後一次的時間我沒有辦法確定。．．．
    （檢察官問；你所謂的合資購買，事先有無先講好錢每人出
    多少？）我出壹仟元，他要去跟人家拿五千元的東西。．．
    ．（檢察官問：你出資壹仟元的時間點，是在他出去拿東西
    前，或是他拿東西回來之後？）他還沒有出去前，我就拿壹
    仟元給他了。（檢察官問：你壹仟元給他的時間是在他出去
    拿東西之前，或是拿東西回來之後？）我跟他約在那邊，拿
    壹仟元給他，然後他才去拿東西。（檢察官問；方才你說：
    乙○○花壹仟元向人家拿安非他命回來，你再拿壹仟元給他
    ，請他轉讓，跟剛剛所說：事先約定合資乙○○，向人家買
    五千元安非他命，你出壹仟元，是否同一件事？）是不同的
    事情。」等語（見本院卷(一)第239至243頁）。證人甲○○所
    證被告乃無償給與或以原價轉售安非他命他，自與販賣毒品
    須以「營利之意圖」為其犯罪構成要件者不合（最高法院89
    年度台上字第299號判決參照）。
六、綜上所述，公訴意旨所舉證據既均不足認定被告有販賣第二
    級毒品安非他命或持有第二級毒品大麻，同時本件依調查所
    得證據尚不足以證明被告確有公訴意旨所指違反毒品危害防
    制條例犯行，此外，復查無其他積極證據足資證明被告確有
    販賣或持有第二級毒品犯行，揆諸首開說明，犯罪尚屬不能
    證明，應為無罪之諭知。另販賣毒品須有營利意圖，及對價
    之約定，而轉讓毒品則僅為無償或無營利的交付，兩罪之形
    態兩歧，基本社會事實自屬不同，尚不得逕予變更檢察官起
    訴法條（最高法院86年度台上字第2812號判決參照），被告
    所涉轉讓毒品犯行自應由檢察官另行偵查起訴，併予敘明。
七、據上論斷，應依刑事訴訟法第301條第1項，判決如主文。
本案經檢察官壬○○到庭執行職務
中    華    民    國    95    年    1     月    19    日
                  刑事第七庭    審判長法  官   林英志
                                      法  官   林勝利
                                      法  官   彭喜有
以上正本證明與原本無異。
如不服本判決應於送達後10日內向本院提出上訴狀。
                                      書記官   黃傳鈞
中    華    民    國    95    年    1     月    19    日


司法院資訊處製作；財團法人民間司法改革基金會備份。
